【裁判字號】    98,消債更,1059
【裁判日期】    981016
【裁判案由】    聲請更生程序
【裁判全文】
臺灣高雄地方法院民事裁定          98年度消債更字第1059號
聲  請  人
即 債務 人  甲○○
上列當事人因消費者債務清理事件聲請更生，本院裁定如下：
    主  文
聲請人自民國九十八年十月十六日下午五時起開始更生程序。
命司法事務官進行本件更生程序。
    理  由
一、聲請意旨略以：伊前與如附表所示之銀行訂定自用住宅借款
    、消費貸款、信用卡等契約，積欠如附表所示債務計新台幣
    （下同）4,644,957 元（其中有擔保債務2,324,000 元），
    於民國95年6 月22日依金融主管機關協調成立之中華民國銀
    行公會會員辦理消費金融案件無擔保債務協商機制，與附表
    所示之無擔保債權銀行達成分期還款協議，同意自95年8 月
    起、分120 期、利率0%、每月繳納17,236元方式償還（下稱
    系爭協商）。然系爭協商時，伊任職「日月光半導體製造有
    限公司」（下稱日月光公司）及「上巧水電工程行」，每月
    平均收入15,039元，已無法負擔系爭協商金額，不得已於繳
    納4 期後毀諾，有不可歸責於己之事由致履行顯有重大困難
    。又伊現每月靠打零工維生，月收入約7,000 元，自用住宅
    亦遭強制執行拍定，有不能清償或不能清償之虞之情事。又
    伊積欠無擔保或無優先權之債務總額未逾1200萬元，復未經
    法院裁定開始清算程序或宣告破產，爰聲請准予裁定更生等
    語。
二、按債務人不能清償債務或有不能清償之虞者，得依本條例所
    定更生程序，清理其債務；債務人無擔保或無優先權之債務
    總額未逾1200萬元者，於法院裁定開始清算程序或宣告破產
    前，得向法院聲請更生；債務人對於金融機構因消費借貸、
    自用住宅借款、信用卡或現金卡契約而負債務，在聲請更生
    或清算前，應提出債權人清冊，以書面向最大債權金融機構
    請求協商債務清償方案並表明共同協商之意旨；債務人與金
    融機構協商成立者，不得聲請更生或清算，但因不可歸責於
    己之事由，致履行顯有重大困難者，不在此限；本條例施行
    前，債務人依金融主管機關協調成立之中華民國銀行公會會
    員辦理消費金融案件無擔保債務協商機制與金融機構成立之
    協商，準用前項之規定。消費者債務清理條例第3條、第42
    條第1項、第151條第1項、第5項、第6項分別定有明文。
三、經查：
  (一)聲請人積欠銀行有如附表所示債務、收入狀況說明等事實，
    已提出聲請人之債權人清冊、財產及收入說明書、95、96年
    度綜合所得稅各類所得資料清單、財產歸屬資料清單（詳卷
    第8 、9 頁、第7 頁、第15至17頁）、財團法人金融聯合徵
    信中心當事人綜合信用報告及專用債權人清冊（詳卷第28至
    34頁、第71至73頁）、協議書1 份（詳卷第79、80頁）、前
    置協商退件通知函（詳卷第101 頁）、土地及建物謄本各1
    份（詳卷第23至26頁）、民事執行處通知函（詳卷第91頁）
    等為證，經核大致相符，堪信為真實。
  (二)查，聲請人於95、96年度所得分別為180,464 元、68,670元
    ，有上開95、96年度綜合所得稅各類所得資料清單可按，換
    算平均每月收入為15,039元、5,723 元。依內政部社會司95
    年度高雄市每人每月之最低生活標準10,072元，是聲請人主
    張每月必要生活費用為6,600 元，應為合理；則聲請人扣除
    必要生活費用後，僅有餘款8,439 元（00000 －0000＝8439
    ）可供清償債務，而無力償還每月17,236元系爭協商款。據
    此，顯見系爭協商條件於協商時未考量聲請人每月收入及必
    要支出費用，而聲請人在面對95年度銀行啟動協商機制之情
    況下，為爭取債務一制性解決暨分期零或低利率之清償機會
    ，故接受協商條件，然協商時既未適度考量聲請人收入及基
    本生活費用維持情況，所為之協商金額又過高，致聲請人事
    後無法繼續履約，難認聲請人具有可歸責事由，則其主張於
    系爭協商後，因客觀收入不足，致無法再依協議償還金額，
    尚堪採信。
  (三)再查，聲請人於收入不足之情況下，仍接受協商條件，足見
    聲請人具有高度還款誠意，始而接受協商條件。況聲請人於
    系爭協商後，仍在收入不足償還金額之情形下，依原協商條
    件繳付4 期協商應繳納之款項，應認已盡相當之償還誠意。
    執之，聲請人無法依協議繼續償還，既係因協商條件未能考
    量聲請人收入暨生活必要支出費用情況，且所約定之協商償
    還金額亦屬過高，致聲請人客觀收入不足以長期持續依協議
    償還，並非因協議後故意浪費或其他不利償還之行為，足認
    聲請人與金融機構協商成立之償還協議，係因不可歸責於聲
    請人之事由，致履行顯有重大困難。
四、綜上所述，聲請人有如附表所示之銀行自用住宅借款、消費
    貸款、信用卡債務，債務金額未逾1200萬元，且其未經法院
    裁定開始清算程序或宣告破產，業經本院查明，有前案紀錄
    表、查詢表附卷可稽。而按聲請人不能清償債務，且前雖與
    金融機構協商成立償還協議，嗣因不可歸責於己之事由，致
    履行顯有重大困難，亦如上述，則其聲請更生，依上規定所
    示，自無不合，應予准許。
五、依消費者債務清理條例第11條第1 項、第45條第1 項、第16
    條第1 項，裁定如主文。
中    華    民    國    98    年    10    月    16    日
                  民事第五庭  法    官  洪榮家
以上正本證明與原本無異。
本裁定不得抗告。
本裁定已於98年10月16日下午5時即時公告。
中    華    民    國    98    年    10    月    16    日
                              書記官    胡美儀
附表：債權人清冊
┌──┬────────────┬────────┬─────────┐
│編號│債權人                  │金額（新台幣）  │  種        類    │
├──┼────────────┼────────┼─────────┤
│一  │台灣土地銀行            │   2,324,000元  │自用住宅借款      │
│    │                        ├────────┼─────────┤
│    │                        │   26,021元     │信用卡            │
├──┼────────────┼────────┼─────────┤
│二  │台北富邦銀行            │   485,000元    │信用貸款          │
├──┼────────────┼────────┼─────────┤
│三  │兆豐國際商業銀行        │   34,922元     │信用卡            │
├──┼────────────┼────────┼─────────┤
│四  │渣打國際商業銀行        │   106,842元    │信用卡            │
├──┼────────────┼────────┼─────────┤
│五  │聯邦銀行                │   43,879元     │信用卡            │
├──┼────────────┼────────┼─────────┤
│六  │永豐銀行                │   381,000元    │信用貸款          │
├──┼────────────┼────────┼─────────┤
│七  │星展銀行                │   28,000元     │信用卡            │
├──┼────────────┼────────┼─────────┤
│八  │台新銀行                │   439,000元    │信用借貸          │
│    │                        ├────────┼─────────┤
│    │                        │   489,137元    │信用卡            │
├──┼────────────┼────────┼─────────┤
│九  │中國信託銀行            │   72,000元     │信用借貸          │
│    │                        ├────────┼─────────┤
│    │                        │   215,156元    │信用卡            │
├──┴────────────┼────────┴─────────┤
│      合    計                │4,644,957元                         │
└───────────────┴──────────────────┘


司法院資訊處製作；財團法人民間司法改革基金會備份。
